【裁判字號】    97,交訴,61
【裁判日期】    970731
【裁判案由】    公共危險等
【裁判全文】
臺灣臺北地方法院刑事判決              97年度交訴字第61號
    公  訴  人  臺灣臺北地方法院檢察署檢察官
    被      告  甲○○
上列被告因公共危險等案件，經檢察官聲請以簡易判決處刑（九
十七年度偵字第五六二號），本院臺北簡易庭受理後（九十七年
度北交簡字第四三七號），認不宜以簡易判決處刑，改依通常程
序審理，本院判決如下：
    主  文
甲○○服用酒類，不能安全駕駛動力交通工具而駕駛，科罰金新
臺幣捌萬元，如易服勞役，以新臺幣壹仟元折算壹日。
被訴妨害公務員職務上掌管之物品部分，無罪。
    事  實
一、甲○○於民國九十六年十二月十四日晚間七時三十分許，在
    臺北市○○○路○段七十二巷三號飲用酒類後，已達不能安
    全駕駛動力交通工具之程度，竟仍駕駛車牌號碼ＵＴＵ－○
    五二號輕型機車，嗣於翌（十五）日凌晨三時四十三分，行
    經臺北市○○○路與林森北路口時，經警攔檢並測其呼氣酒
    精濃度達每公升一點一五毫克，始悉上情。
二、案經臺北市政府警察局中山分局報告臺灣臺北地方法院檢察
    署檢察官聲請以簡易判決處刑，本院臺北簡易庭受理後，認
    不宜以簡易判決處刑，改依通常程序審理。
    理  由
甲、程序方面：
    本判決所引用之證據資料，業據當事人於本院審理中均陳明
    同意引用為本案證據（見本院九十七年七月十七日審理筆錄
    ），本院審酌該等言詞供述及書面作成時之情況認為適當，
    依刑事訴訟法第一百五十九條之五之規定，均有證據能力。
乙、實體方面：
一、有罪部分（即被訴酒醉駕駛部分）
(一)、事實之認定：
    上揭事實，業據被告甲○○於本院審理中坦承不諱，且有臺
    北市政府警察局舉發違反道路交通管理事件通知單、呼氣酒
    精濃度檢測單、刑法第一百八十五條之三案件測試觀察紀錄
    表、酒後駕車生理平衡檢測表等件附卷可稽（見偵查卷第十
    二、十三、二二頁）；且按人於飲酒後，若以呼氣酒精濃度
    測試器測得之呼氣濃度達到每公升○點五毫克時，反應較慢
    ，感覺減低，將影響駕駛；達到每公升○點七五毫克時，思
    考與個性行為均會改變；達到每公升一點○毫克時，步態不
    穩，噁心嘔吐，精神混惑不清晰；達到每公升一點五毫克時
    ，說話不清楚，感覺喪失，視力模糊；達到每公升二點○毫
    克時，體溫與血糖均降低，肌肉控制差，甚至會導致癲癇發
    作；達到每公升三點五毫克時，則已經神智不清，反射減低
    ，甚至呼吸抑制等情，業據行政院國軍退除役官兵輔導委員
    會臺北榮民總醫院八十八年八月五日（八八）北總內字第二
    六八六八號函敘甚明，本案被告於接受酒精濃度值呼氣測試
    時，其測試值已達每公升一點一五毫克，依上開說明，顯已
    達不能安全駕駛動力交通工具而駕駛之狀態，是本件事證明
    確，被告犯行堪以認定。
(二)、論罪科刑：
１、查被告行為後，刑法第一百八十五條之三已於九十七年一月
    二日修正公布，並於九十七年一月四日施行。按行為後法律
    有變更者，適用行為時之法律，但行為後之法律有利於行為
    人者，適用最有利於行為人之法律，刑法第二條第一項訂有
    明文。本件被告行為時即修正前刑法第一百八十五條之三規
    定：「服用毒品、麻醉藥品、酒類或其他相類之物，不能安
    全駕駛動力交通工具而駕駛者，處一年以下有期徒刑、拘役
    或三萬元以下罰金。」，且依九十五年六月十四日增訂公布
    之刑法施行法第一條之一規定：「中華民國九十四年一月七
    日刑法修正施行後，刑法分則編所定罰金之貨幣單位為新臺
    幣。九十四年一月七日刑法修正時，刑法分則編未修正之條
    文定有罰金者，自九十四年一月七日刑法修正施行後，就其
    所定數額提高為三十倍。但七十二年六月二十六日至九十四
    年一月七日新增或修正之條文，就其所定數額提高為三倍」
    ，而刑法第一百八十五條之三係於八十八年四月二十一日增
    訂公布，是依上開刑法施行法之規定，被告行為時之刑法第
    一百八十五條之三罰金刑之最高刑應係新臺幣九萬元；而修
    正後刑法第一百八十五條之三規定：「服用毒品、麻醉藥品
    、酒類或其他相類之物，不能安全駕駛動力交通工具而駕駛
    者，處一年以下有期徒刑、拘役或科或併科十五萬元以下罰
    金」，即罰金刑之最高刑係新臺幣十五萬元，經比較修正前
    後之規定，應以被告行為時即修正前刑法第一百八十五條之
    三之規定對被告較為有利，是應適用修正前之規定處罰。
２、核被告所為，係犯修正前刑法第一百八十五條之三之服用酒
    類不能駕駛動力交通工具而駕駛之公共危險罪。爰審酌被告
    酒醉駕駛之行為嚴重威脅路上人車安全，惟念其於犯罪後坦
    承不諱，暨被告之生活狀況、品行、智識程度等一切情狀，
    量處如主文所示之刑，並諭知罰金易服勞役之折算標準，以
    資懲戒。
二、無罪部分（即被訴妨害公務員職務上掌管之物品部分）
(一)、公訴意旨略以：被告甲○○如前述經警查獲酒醉駕駛犯行後
    ，經警帶回臺北市政府警察局中山分局偵查隊，於九十六年
    十二月十五日上午六時十分，在分局偵查隊值班臺前走動，
    因大聲咆哮，致左手為警銬上手銬予以管束後，明知辦公桌
    上之花瓶及電腦液晶螢幕係公務員職務上所掌管之物品，竟
    心生不滿，以右手將值班臺旁辦公桌上之花瓶推倒至地上，
    致該花瓶破裂不堪使用，復經警將其右手亦銬上手銬後，詎
    甲○○因雙手無法活動，即以腳踢辦公桌及桌上之電腦液晶
    螢幕，致電腦液晶螢幕掉落地上不堪使用，嗣經警銬上腳鐐
    ，始未再為毀損公物之行為，因認被告另涉犯刑法第一百三
    十八條之妨害公務員職務上掌管之物品罪嫌。
(二)、按不能證明被告犯罪或其行為不罰者，應諭知無罪之判決，
    刑事訴訟法第三百零一條第一項定有明文。次按刑法第一百
    三十八條所謂公務員職務上掌管之物品，以該物品由公務員
    本於職務上之關係所掌管者為限（最高法院五十四年臺上字
    第四七七號判例意旨參照）。
(三)、本件公訴人認被告涉犯妨害公務員職務上掌管之物品罪嫌，
    乃以：被告毀損臺北市政府警察局中山分局偵查隊辦公桌上
    之花瓶及電腦液晶螢幕，致令不堪使用等情，為主要論據。
    經查：
１、訊據被告甲○○自承於上開時地損壞前述物品，此情並據證
    人即員警賴英豪於偵查中證述屬實（見九十七年一月十四日
    偵訊筆錄），且有相片八紙附卷可稽（見偵查卷第十五至十
    九頁），被告有損壞前述物品之行為，固無疑義；
２、惟按刑法第一百三十八條妨害公務員職務上掌管之物品罪之
    規範目的，在保護國家公權力之行使不受侵害，依上述最高
    法院判例之旨，該條所規定之物品限於公務員本於職務上之
    關係所掌管者，而查本件被告所損壞之花瓶及電腦液晶螢幕
    ，乃裝飾品及一般事務用品，與公務機關公務之執行並無本
    質上必然關聯，毀損該等物品並不直接妨害公權力之行使，
    自不得以刑法第一百三十八條犯罪相繩。至被告之行為雖或
    該當於刑法第三百五十四條普通毀損罪之構成要件，然刑法
    普通毀損罪，依同法第三百五十七條規定須告訴乃論，而本
    件並未據被害人臺北市政府警察局中山分局提出告訴，本院
    亦無由逕為變更法條而對被告論以普通毀損罪，併為敘明。
(四)、綜上，本件公訴人所舉之證據不足認被告有妨害公務員職務
    上掌管之物品犯罪，此外，復查無其他證據足認被告有公訴
    人所指之此等犯行，揆諸前揭說明，此部分不能證明被告犯
    罪，應為被告無罪判決之諭知。
據上論斷，應依刑事訴訟法第二百九十九條第一項前段、第三百
零一條第一項，刑法第二條第一項前段、第四十二條第三項前段
，修正前刑法第一百八十五條之三，刑法施行法第一條之一，判
決如主文。
本案經檢察官鄧巧羚到庭執行職務
中    華    民    國  九十七  年    七    月  三十一  日
                  刑事第八庭審判長法  官  陳  德  民
                                  法  官  陳  芃  宇
                                  法  官  孫  曉  青
上正本證明與原本無異。
如不服本判決應於送達後十日內向本院提出上訴狀。
                                  書記官  郭  錦  賢
中    華    民    國  九十七  年    七    月  三十一  日
附錄本案論罪科刑法條全文
刑法第一百八十五條之三
服用毒品、麻醉藥品、酒類或其他相類之物，不能安全駕駛動力
交通工具而駕駛者，處一年以下有期徒刑、拘役或三萬元以下罰
金。


司法院資訊處製作；財團法人民間司法改革基金會備份。
